【裁判字號】    95,易,1403
【裁判日期】    950828
【裁判案由】    違反著作權法
【裁判全文】
臺灣臺北地方法院刑事判決              95年度易字第1403號
公  訴  人  臺灣臺北地方法院檢察署檢察官
被      告  乙○○
上列被告因違反著作權法案件，經檢察官提起公訴（95年度偵字
第9647號），嗣被告於準備程序為有罪之陳述，經合議庭裁定行
簡式審判程序，本院判決如下：
    主  文
乙○○連續擅自以公開傳輸之方法侵害他人之著作財產權，處有
期徒刑伍月，如易科罰金，以銀元佰元即新臺幣玖佰元折算壹
日。扣案電腦主機壹台沒收。
    事  實
一、乙○○明知如附表所示分別係滾石國際音樂股份有限公司、
    華納國際音樂股份有限公司、福茂唱片音樂股份有限公司、
    科藝百代股份有限公司、新力博德曼音樂娛樂股份有限公司
    、豐華唱片股份有限公司、環球國際唱片股份有限公司、艾
    迴股份有限公司、華研國際音樂股份有限公司（下稱滾石公
    司、華納公司、福茂公司、科藝百代公司、新力博德曼公司
    、豐華公司、環球公司、艾迴公司、華研公司）擁有著作財
    產權之錄音著作（起訴書誤載為視聽著作），未經該等公司
    之同意或授權，不得擅自重製或公開傳輸；竟基於擅自以重
    製後公開傳輸之方法侵害他人著作財產權之概括犯意，自民
    國94年8月15日（起訴書誤載為94年6月15日）起至95年4 月
    7 日止，在臺北縣新店市○○街2號5樓住處，以其不知情之
    父陳正仁所申請之中華電信數據通訊公司之IP及己有之電腦
    網路設備，連結上網架設心電感應音樂小站（網址http://w
    ww.wretch.cc/blog/blossomy），並自大陸網站取得如附表
    所示之錄音著作共496 首檔案後，多次重製並儲存該等錄音
    著作檔案在上開網站之磁碟空間內，並多次在上開網站公開
    傳輸該等錄音著作，以供不特定人試聽（起訴書誤載為「下
    載」），而侵害上開公司之著作財產權。嗣於95年4 月20日
    上午8時許，為警在上址執行搜索查獲，並扣得電腦主機1台
    。
二、案經滾石公司、華納公司、福茂公司、科藝百代公司、新力
    博德曼公司、豐華公司、環球公司、艾迴公司、華研公司委
    由財團法人國際唱片業交流基金會訴由內政部警政署保安警
    察第二總隊第一大隊第一中隊報告臺灣臺北地方法院檢察署
    檢察官偵查起訴。
    理  由
一、上揭連續重製及公開傳輸等事實，業據被告乙○○於警詢、
    偵訊時、本院準備程序及審理時均供認不諱（見95年度偵字
    第9647號卷第8 至10、57、64頁，本院準備程序及審判筆錄
    ），且核與下列事證相符，足認被告自白與事實相符。
  (一)告訴人之指訴（見95年度偵字第9647號卷第66頁）、財團法
    人國際唱片業交流基金會之代理人甲○○於警詢、偵查中及
    本院準備程序時證述：被告未經告訴人授權，擅自架設心電
    感應音樂小站，重製如附表所示之錄音著作共496 首，上傳
    於網站供人試聽等語（見95年度偵字第9647號卷第17至19、
    64頁，本院準備程序筆錄）。
  (二)財團法人金國際唱片業交流基金會所提出之鑑識報告書、非
    法試聽侵權市值估價表、侵害錄音著作清冊、所發行錄音著
    作照片及封面、營利事業登記證影本（分別見95年度偵字第
    9647 號卷第21、22、68至80、81至89、90至104頁）。
  (三)網站瀏覽人次之畫面、網站網頁列印資料、ADSL非固定型IP
    用戶資料查詢回覆單、心電感應音樂小站登入資料（分別見
    95年度偵字第9647號卷第23、45至51、25、26至44頁）、扣
    案電腦主機1 台、搜索及扣押筆錄、扣押物品目錄表（見95
    年度偵字第9647號卷第5、6、16頁）。
  (四)綜上所述，本件事證明確，被告有如事實欄所載之犯行堪以
    認定，應予依法論科。
二、查被告行為後，刑法業經立法院通過修正，於94年2月2日經
    總統公布修正，並自95年7月1日生效，牽連犯部分，新法刪
    除刑法第55條後段關於牽連犯之規定，而將原犯一罪而其方
    法或結果之行為犯他罪應從一重論斷之情修正為原犯一罪與
    其方法或結果之行為犯他罪間應分論併罰；連續犯部分，新
    法刪除第56條關於連續犯之規定，將連續數行為而犯同一之
    罪名者以一罪論之情修正為連續數行為應分論併罰；易科罰
    金部分，新法刪除「因身體、教育、職業、家庭之關係或其
    他正當事由，執行顯有困難者」之要件，並將易科罰金之折
    算標準，由原配合罰金罰鍰提高標準條例第2條規定（95年7
    月1日刪除）之銀元1百元至銀元3百元折算1日，提高為新臺
    幣1千元、2千元或3千元折算1日；就罰金刑部分，依修正前
    刑法第33條第5款規定，法定刑為銀元1元以上新臺幣75萬元
    以下罰金，而依新修正第33條第5款規定，法定刑為新臺幣1
    千元以上新臺幣75萬元以下罰金，經綜合比較上開法律變更
    之情形，以95年7月1日修正生效前之規定對於被告較為有利
    ，依據修正後刑法第2條第1項前段之規定，即應適用95 年7
    月1日修正生效前之上開刑法規定，合先敘明。
三、核被告所為，係犯著作權法第91條第1 項擅自重製罪、同法
    第92條擅自公開傳輸罪。被告先後多次重製及公開傳輸之行
    為，均時間緊接，所犯之罪名以及基本犯罪構成要件均相同
    ，顯係基於概括犯意反覆為之，均為連續犯，各應依修正前
    刑法第56條之規定，以一罪論，並加重其刑。被告所犯二罪
    間，有方法結果之牽連關係，為牽連犯，應依修正前刑法第
    55條之規定，從一情節較重之著作權法第92條擅自公開傳輸
    罪處斷（因被告公開傳輸其所非法重製之錄音著作，以使其
    他網友得以免費試聽該等錄音著作，此情節所侵害告訴人之
    錄音著作財產權之程度自較被告僅自行重製為重）。爰審酌
    被告未尊重智慧財產權，所重製及公開傳輸之錄音著作高達
    496 首、犯罪所生之危險及損害、但犯後始終坦承犯行之態
    度，及其犯罪動機目的、犯罪手段等一切情狀，量處如主文
    所示之刑，並依修正前刑法第41條第1 項前段規定諭知易科
    罰金之折算標準。又著作權法於95年5 月30日經總統公布修
    正，自95年7月1日起施行，修正前著作權法第98條前段規定
    ：「犯第91條至第96條之1 之罪，供犯罪所用或因犯罪所得
    之物，得沒收之。」，為配合同法第94條之刪除，爰調整相
    關條次之文字，修正為：「犯第91條至第93條、第96條之1
    之罪，供犯罪所用或因犯罪所得之物，得沒收之。」，經比
    較修正前後規定之結果，本件不論依修正前或修正後著作權
    法第98條之規定，均得依該規定沒收，修正後之法律並非較
    有利於被告，自均適用行為時即修正前著作權法第98條規定
    ，是扣案之電腦主機1 臺，係被告所有而供其犯本案所用之
    物，業據被告自承在卷（見同上偵查卷第10頁），應依修正
    前著作權法第98條之規定，予以宣告沒收。
據上論斷，應依刑事訴訟法第273條之1 第1項、第299條第1項前
段，著作權法第91條第1 項、第92條、修正前著作權法第98條，
修正後刑法第2條第1項本文、第11條前段、修正前刑法第56條、
第55條、第41條第1項前段、修正前罰金罰鍰提高標準條例第2條
，現行法規所定貨幣單位折算新臺幣條例第2條，判決如主文。
本案經檢察官陳淑雲到庭執行職務
中    華    民    國    95    年    8     月    28    日
                  刑事第五庭    法  官  賴秀蘭
以上正本證明與原本無異。
如不服本判決，應於判決送達後10日內，向本院提出上訴狀。
                                書記官  陳惠娟
中    華    民    國    95    年    9     月    5     日
附錄：本案論罪科刑法條全文
著作權法第91條：
擅自以重製之方法侵害他人之著作財產權者，處3 年以下有期徒
刑、拘役，或科或併科新臺幣75萬元以下罰金。
意圖銷售或出租而擅自以重製之方法侵害他人之著作財產權者，
處6月以上五年以下有期徒刑，得併科新臺幣20萬元以上2百萬元
以下罰金。
以重製於光碟之方法犯前項之罪者，處 6 月以上 5 年以下有期
徒刑，得併科新臺幣 50 萬元以上 5 百萬元以下罰金。
著作僅供個人參考或合理使用者，不構成著作權侵害。
著作權法第92條：
擅自以公開口述、公開播送、公開上映、公開演出、公開傳輸、
公開展示、改作、編輯、出租之方法侵害他人之著作財產權者，
處3 年以下有期徒刑、拘役、或科或併科新臺幣75萬元以下罰金
。


司法院資訊處製作；財團法人民間司法改革基金會備份。
